【裁判字號】    88,易,2829
【裁判日期】    920303
【裁判案由】    詐欺等
【裁判全文】
臺灣高雄地方法院刑事判決                        八十八年度易字第二八二九號
    公  訴  人  臺灣高雄地方法院檢察署檢察官
    被      告  壬○○
    被      告  寅○○
    右二人共同  楊達雄律師
    選任辯護人
    被      告  癸○○
    被      告  辛○○
    選任辯護人  陳慧錚律師
                江雍正律師
右列被告因詐欺等案件，經檢察官提起公訴（八十七年度偵字第二五五六九號、第二
七三一九號、第二七七七四號）及併案審理（八十八年度偵字第一二一二六號），本
院判決如左：
    主  文
壬○○共同連續意圖為自己不法之所有，以詐術使人將本人之物交付，處有期徒刑貳
年貳月。
癸○○共同連續意圖為自己不法之所有，以詐術使人將本人之物交付，累犯，處有期
徒刑貳年貳月。又以加害身體之事，恐嚇他人，致生危害於安全，累犯，處拘役參拾
日。如易科罰金，以參佰元折算壹日。
辛○○無罪。
寅○○公訴不受理。
    事  實
一、壬○○與己○○（另行審結）原係夫妻關係（已於民國八十七年七月間離婚），
    二人在高雄市○○○路一九三號經營「翰林珠寶店」（營利事業登記為「漢霖珠
    寶店），明知其等經濟狀況不佳，且壬○○原向銀行申請使用之支票業因退票連
    連而遭銀行於八十七年二月間列為拒絕往來戶，惟兩人竟仍共同基於為自己不法
    所有之概括犯意，連續(一)先佯向戊○○購買大批珠寶並交付壬○○所簽發之支票
    共計新台幣（下同）三百八十四萬元，嗣再由己○○向其不知情之胞兄辛○○佯
    稱其所經營之餐廳需要使用支票，而借用辛○○所經營之尚興建設股份有限公司
    （以下簡稱尚興公司）向臺灣中小企業銀行新興分行所申設之支票八紙（支票帳
    號為二八七九之九號），嗣即自八十七年三月間起至同年六月止以該八紙支票，
    並經壬○○於該支票背面背書簽名後，作為向戊○○購買各類珠寶、首飾之支付
    工具，用以換回原以壬○○名義所開立之前述支票，藉以拖延付款時間並以取信
    於戊○○，戊○○遂信賴該二人確有付款之能力，該珠寶店亦係正常在營運，而
    收受該八張支票以延緩取償。詎該支票自八十七年六月十一日起屆期即陸續未獲
    兌現，戊○○屢向壬○○及己○○催討未果，且其等並避不見面，戊○○始知受
    騙。(二)癸○○於七十八年間因恐嚇罪，經臺灣臺北地方法院於八十四年訴緝字第
    一六五號判處有期徒刑四月，並確定在案，而於八十四年九月二十九日易科罰金
    執行完畢，竟不知悔改，而與壬○○、己○○二人於八十七年五月間就前揭珠寶
    事業合夥經營，癸○○亦明知梁、林二人經濟狀況不佳，無法申領支票使用，仍
    與梁、林二人共同基於為自己不法所有之概括犯意，在商得壬○○不知情之母親
    寅○○（已歿）之同意後，輾轉改以寅○○掛名為珠寶店之負責人，並向台北商
    業銀行股份有限公司高雄分行（下稱台北銀行）及中國信託商業銀行股份有限公
    司新興分行（下稱中國商銀）申請支票帳戶使用（帳號分別為五二一之六號及0
    00000000號），且自八十七年九月間起至同年十二月底止，即連續簽發
    寅○○向上開銀行申設之支票多紙（詳如附表二備註欄所示），佯向如附表二所
    示乙○○等人大舉購買珠寶，使乙○○等人誤認發票人寅○○之信用狀況良好，
    其所開立之支票必會如期兌領，且該珠寶店係正常在營運，有穩定之交易往來而
    如數交付珠寶；惟以寅○○為發票人名義所開立之支票屆期卻仍陸續遭退票，壬○○、己○○、癸○○三人嗣竟延不付款。而壬○○、己○○、癸○○復於八十
    七年十、十一月間，佯以參加展覽為藉口，再向如附表三所示甲○○等人詐借珠
    寶一批，言明展覽完畢時將全數返還，使甲○○等人認其等三人必信守承諾而如
    數交付珠寶，然該三人取得珠寶後，竟持以向某姓名、年籍不詳之「陳小姐」借
    款，並未將珠寶陳列展覽，迄今亦拒不歸還，珠寶去向不明，乙○○及甲○○等
    人至此始知受騙。
二、癸○○因不滿珠寶業者屢次向其催討貨款，竟於八十七年十一月二十七日下午一
    時許，在永樂股份有限公司（下稱永樂公司）負責人庚○○之妻子○○所打來之
    電話中要子○○轉知其業務員丙○○「不要亂講話，要小心點，等事情了結後，
    會讓他不能講話，至少牙齒斷幾根」等加害丙○○身體之事，恐嚇丙○○，使丙○○心生恐懼。
三、案經戊○○、卯○○、乙○○、林玄宗、丑○○、甲○○、巳○○及永樂公司代
    表人庚○○訴由台灣高雄地方法院檢察署檢察官偵查起訴。
    理  由
壹、被告壬○○、癸○○有罪部分：
一、右揭事實業據告訴人指述明確，而被告壬○○、癸○○對於壬○○確向告訴人戊○○、卯○○、乙○○、林玄宗、丑○○、甲○○、巳○○及永樂公司購買或借
    展珠寶，並開立尚興公司及其母寅○○之支票如附表一至三所示等情固不否認，
    惟(一)壬○○則辯稱：其所經營之漢「林」（應為「霖」之誤載）珠寶店係自八十
    三年間開始營業，經營期間信譽始終良好，而告訴人永樂公司之負責人庚○○並
    自其開業之初、告訴人卯○○、林玄宗、戊○○則自八十五年間、告訴人乙○○
    、丑○○則自八十六年間即與其有生意往來，而渠等交易往來期間，被告從未有
    積欠貨款之情事，此亦據告訴人卯○○、乙○○等人證述在卷。其與戊○○間之
    前後交易價值亦超過二千萬元，而有關本案買賣之初，其原係以個人之名義簽發
    於八十七年三、四月間到期（應係指發票日）之支票支付貨款，嗣因其所經營珠
    寶店使用之支票因一時週轉失靈，並自八十七年二月間起開始退票而遭拒絕往來
    ，惟珠寶店仍繼續營業，未曾停歇，故其原擬將向戊○○所購得之珠寶予以歸還
    ，並請求戊○○歸還其所開立之支票，然戊○○竟以支票已經轉讓出去無法收回
    為由，要求其更換別人之支票，其無奈之餘始商請前夫己○○向被告辛○○借用
    如附表一所示之八紙支票予戊○○，惟終仍因生意欠佳、週轉不良而致支票遭退
    票；另於八十七年五月間同業之被告癸○○向其陳稱有金主丁○○願意提供二千
    萬元至三千萬元之資金，期間為期一年，供癸○○與其合夥經營珠寶買賣，然就
    該資金仍需支付利息，其為求東山再起乃央請不知情之母親寅○○向丁○○所建
    議之台北銀行申請支票帳戶，惟寅○○未曾介入該珠寶事業之經營及買賣交易，
    而癸○○則始終參與其事，以確定每筆交易金額而據以告知丁○○應於支票到期
    日前將資金匯入寅○○之帳戶內以供兌現，其亦依約按時給付利息予丁○○，惟
    丁○○竟忽於八十七年十一月二十五日乘其在台北市貿中心參加珠寶展時，藉故
    未存入貨款於寅○○之帳戶內致該日到期之支票跳票，並以欠款為由，強令其將
    所有買入或借得之珠寶交給丁○○保管並言明由丁○○負責與告訴人等珠寶業者
    處理其所積欠貨款事宜，其不疑有他乃與同案被告癸○○、己○○將所有珠寶全
    數交給丁○○，惟丁○○嗣竟自食其言未與告訴人處理，始致告訴人提起本件告
    訴，是其於珠寶買賣及借展期間既無任何不法所有之意圖，亦無施用任何詐術，
    實難逕以詐欺罪相繩，故本案應係符合法務部所定「假性財產犯罪案件認定參考
    標準」，而在實質上屬於私權爭執之民事案件；(二)另被告癸○○則係辯稱：其向
    銀行所申請之支票帳戶使用狀況，直至八十八年初皆正常往來，是關於系爭事實
    發生期間，其並無任何信用不佳之情況，至壬○○、己○○二人借用寅○○之名
    義掛名珠寶店之負責人及申領支票部分，皆與其無關，其所開立之支票仍正常被
    提領。又關於梁、林二人向甲○○所借展之珠寶部分，其事先非但不知情，事後
    始發現該珠寶悉由丁○○所取走。從而，其既未參與任何梁、林對外之珠寶交易
    事宜，且該珠寶全在丁○○手中，何能逕認其亦涉犯共同詐欺之罪行，再自其所
    提出之翰林存貨明細一紙觀之，更可知其對於梁、林二人之珠寶交易完全無支配
    之權利。至其雖曾於子○○所打來之電話中稱：「叫丙○○不要亂講話，要小心
    一點」，然此係請子○○轉告不要將所有的事情都推到他身上之意，惟其並無接
    續稱：「等事情了結後，會讓他不能講話，至少牙齒斷幾根」等語，是其該部分
    並無涉犯任何罪行。
二、經查，癸○○雖辯稱其未曾涉入被告壬○○、己○○間與系爭告訴人之珠寶買賣
    交易及共同借用珠寶事宜，然被告壬○○於本案偵審過程中，始終未排除癸○○
    與之共同經營珠寶買賣事宜，並陳稱：「（認識癸○○多久？）八月左右，癸○○知道我有資金困難，癸○○說他有金主，我買貨出款，他就付款，並有付利息
    一、二分給他，我當初有向癸○○調借二千萬左右」（參本院卷(一)第九十六頁背
    面）、「丁○○是癸○○所介紹」（參本院卷(一)第一一七頁）、「經營方式是與
    癸○○合夥，癸○○有拿一些珠寶過來，我們有作帳，亦有分過利潤」（參本院
    卷(一)第一百五十七頁）等語，況癸○○亦於本院審理中自承其為翰林珠寶店之股
    東之一，且確曾介紹丁○○予壬○○認識，並在丁○○與壬○○處理貨時在場，
    至其係透過己○○始認識被告壬○○並與其合作珠寶（參本院卷(一)第一一六頁至
    一一七頁、本院卷(二)第三頁背面），其亦知悉壬○○借其母親之支票及以其母親
    掛名負責人（參本院卷(一)第二○二頁）等情，再自證人丁○○所提出被告壬○○
    與癸○○亦不否認，由壬○○出面向丁○○借款之支票上（附本院卷(一)第一二八
    頁至一四三頁，以案外人洪進一之名為發票人），皆有癸○○、壬○○、己○○
    三人之背書簽名於其上一節觀之，顯見丁○○確係經由被告癸○○之介紹與被告
    壬○○、己○○認識並借款，且由三人共同經營該珠寶買賣事業，況自癸○○可
    任意取得梁、林間之拆帳資料（附本院卷(一)第二百頁）及翰林存貨明細表（參本
    院卷(二)第八十八頁）並提出於本院一情觀之，足證被告癸○○應係與被告壬○○
    、己○○共同經營珠寶之買賣事宜，且具有相當之決策影響力。故癸○○既有合
    夥經營且介紹丁○○為其等合夥事業之資金來源，則其當知被告壬○○、己○○
    之經濟狀況不佳，珠寶買賣事業亦經營不善，始須借用寅○○之名義掛名珠寶店
    之負責人，並申請支票帳戶對外作為買賣或借用珠寶之信用工具，被告癸○○諉
    稱不知，實與常情有悖；再被告癸○○是否有共同參與詐騙珠寶一節，亦與其於
    當時之支票信用是否良好並無直接相關，是被告癸○○上開所辯即不足採信。
三、再查，被告壬○○與己○○於八十七年間之信用狀況既已不佳，原所使用之支票
    亦因屢經退票而遭拒絕往來（壬○○部分自八十七年二月間、己○○部分自八十
    六年間），故二人早即無力支付珠寶買賣之貨款等情，為其等所不否認，然其等
    竟仍於該段期間內向告訴人戊○○購買大批珠寶，並交付由壬○○所簽發之支票
    共計票面總金額為三百四十八萬元，嗣再因該支票皆已跳票，為求取得暫緩告訴
    人戊○○追討債務，明知由己○○向其不知情之胞兄辛○○所借用如附表一所示
    之支票八張，並非客票，即梁、林兩人與辛○○間並無債權債務關係，辛○○亦
    未允諾屆期給付該支票款，該八紙支票之支票款須由其等如期存入該支票帳戶，
    否則即會造成持票人未獲付款之情形，竟仍持該八紙支票用以向戊○○換回已遭
    跳票之支票，致告訴人陷於錯誤，誤認梁、林之生意尚稱良好，仍有正常之生意
    交易，而同意交付珠寶及嗣後之換票及延期清償事宜，嗣該八紙支票終因被告梁
    、林二人不佳之經濟狀況而無從支付支票款並遭退票，此並有該八紙支票及退票
    理由單附八十七年度偵字第二五五六九號案卷第四頁至十九頁可參，是足認被告
    壬○○、己○○顯有施用詐術致告訴人戊○○陷於錯誤而交付財物及同意延期清
    償。至被告梁、林二人是否施用詐術致告訴人戊○○陷於錯誤，與其等是否自八
    十五年間即與告訴人戊○○有密切之生意往來及其等在前交易過程中究有無任何
    支票跳票事宜、被告壬○○是否業於事後給付部分貨款予戊○○間，並無直接關
    連，被告據該情詞為辯即不足採信。是被告二人該部分事證明確，堪以認定。
四、又查，被告壬○○與己○○於八十七年二月間之信用狀況既已不佳，原所使用之
    支票亦因屢經退票而遭拒絕往來，其等早即無力支付珠寶買賣之貨款，故其始向
    不知情之辛○○借用支票用以作為給付告訴人戊○○之付款工具，惟該支票竟再
    因梁、林二人無力給付支票款，而自八十七年六月十一日起即開始產生退票之情
    形，已如前述；是其等自八十七年二月間開始至同年六月十一日甚至到八月三十
    一日（如附表一所示支票最後發票日）止，皆無正常之營收，甚可謂根本無相當
    之淨收入，否則不會自八十七年六月十一日起即連四十三萬元之支票款皆無法給
    付，故其等於此時應無力再對外購買任何珠寶，即無任何給付能力。又被告壬○○雖辯稱其係因被告癸○○介紹金主即丁○○予其認識，丁○○並應允在其每次
    交易完畢後即將貨款金額匯入寅○○之帳戶內，故只要丁○○按時資助，即不致
    發生支票跳票之情事，是其並無任何詐欺乙○○等告訴人之意圖；然查，參以證
    人即被告所稱之金主丁○○於本院審理中所證稱：「（壬○○向你借錢有否擔保
    ？）以珠寶及己○○之賓士車做擔保」（參本院卷(一)第一六七頁）一情核與另一
    證人即丁○○所開設公司之業務經理辰○○所為之證述：「（誰來借錢？何時來
    借錢？）是老闆丁○○跟我說壬○○、癸○○要來借錢，他們就拿珠寶及支票來
    借錢，有時候是壬○○來，有時候是癸○○來，有時候他們一起來，老闆有交代
    我才放款。最主要的是來借款要有珠寶和支票，支票要有三個人背書，壬○○、
    癸○○、己○○三個人背書，這樣才可以放款，支票是拿洪進一的票，借本金的
    是拿洪進一的票」等語（參本院卷(三)第二十五頁）大致相符，而被告癸○○亦陳
    稱：「壬○○有拿珠寶向丁○○借錢」（參本院卷(一)第一七三頁）、「因為我們
    只能在進貨的時候才能借到錢，假如我們今天進的貨多一點，辰○○就會來盤點
    」（參本院卷(三)第八頁），是壬○○縱辯稱其僅以支票向丁○○借款，並無以向
    告訴人乙○○等人所購得之珠寶為借款之擔保，然被告壬○○當時既無任何還款
    能力，尚需向丁○○借款以供週轉，且被告壬○○復陳稱其母寅○○於台北銀行
    所開立之支票帳戶亦係丁○○所介紹，則丁○○當不會收受以壬○○本人或寅○○名義所開立之支票，是壬○○等人持向如附表編號二所示乙○○等人所購買之
    珠寶向丁○○借款，顯符常情，況僅以案外人洪進一為發票人，被告壬○○、己○○、癸○○等三人為背書人之支票為借款，丁○○亦不會大量、持續地借款，
    且壬○○亦自承其曾在私人借款時以珠寶質押向丁○○借款（參本院卷(一)第一七
    三頁），則私人間之借款尚須以珠寶做為抵押物，因珠寶買賣之大宗資金借貸時
    ，更須以高價值如珠寶等物作為抵押，始合常情。又被告壬○○與癸○○復稱後
    來所有之珠寶皆在丁○○處，故綜上可知，被告梁、陳、林等三人向乙○○等人
    每購入珠寶一批，即以該珠寶向丁○○抵押借款，以便丁○○如期將買賣價金存
    入寅○○於台北銀行之帳戶中。再被告壬○○、己○○與癸○○復於八十七年五
    月七日將漢霖珠寶店轉由壬○○之母寅○○掛名負責人，並以漢霖珠寶店及寅○○之名義，分別向台北銀行及中國商銀申請支票帳戶使用，此並有高雄市政府建
    設局八十九高市建設二字第○一七七一一號函（參本院卷(一)第二二三頁）及該支
    票影本（參八十七度偵字第二七三一九號卷，該中國商銀部分雖未據起訴書載明
    ，然告訴人所收受之支票除台北銀行者外，應尚有中國商銀之支票，如附該偵卷
    第五十九頁背面之支票影本）附卷可參，藉以取信前來購買珠寶如附表編號二所
    示乙○○等告訴人，致該等告訴人在徵信過程中，因認寅○○並無不良之退票紀
    錄，該珠寶店有正常之營運，而放心與梁、林二人為珠寶買賣之交易，並同意其
    等開立以漢霖珠寶店－寅○○為發票人之遠期支票作為珠寶買賣價金之支付工具
    ，而如數交付梁、林、陳三人所購買之珠寶。從而，被告壬○○、己○○與癸○○所合夥經營之珠寶事業，於向如附表二所示乙○○等人購買珠寶時已無能力給
    付買賣價金，且被告壬○○、己○○尚以漢霖珠寶店之名義積欠戊○○買賣價金
    未為給付，而其等於斯時之所有買賣價款復須倚賴其等以寅○○之支票購入珠寶
    後，持向丁○○抵押借款，並由丁○○再予以匯入寅○○之帳戶內，足證梁、林
    、陳三人之珠寶買賣事業確係以寅○○之名義為負責人及支票發票人之名義取信
    於乙○○等告訴人，致告訴人於查證寅○○之信用後即陷於錯誤而交付財物，而
    被告等人所購之珠寶亦多用以再借款，並無正常之交易往來及營運，是被告壬○○、己○○與癸○○確有施用詐術，使如附表二所示之告訴人陷於錯誤，並交付
    財物之情形。職是，被告壬○○、癸○○三人事證明確，其詐欺犯行堪定。至被
    告癸○○之個人支票信用及還款能力，及案外人丁○○是否另對被告壬○○、己○○與癸○○涉犯詐欺或其他罪行部分，與本案被告是否涉犯共同詐欺一節無關
    ，本院即不再贅述，亦無庸再予調查；另被告癸○○、壬○○復質疑丁○○及辰
    ○○證述之可信度，然本院所採認其等之證述多係配合被告癸○○、壬○○等人
    之陳述及相關事證一同參酌，並無任何不適之處，是堪認丁○○及辰○○洵堪採
    信，附此敘明。
五、復查，被告壬○○、己○○與癸○○又乘於八十七年五月七日將漢霖珠寶店轉由
    壬○○之母寅○○掛名負責人之際，且其等亦曾以漢霖珠寶店－寅○○之名義簽
    發票據而向如附表三所示甲○○等告訴人購買珠寶或曾有珠寶交易之往來，該等
    告訴人信任漢霖珠寶店之營運良好時，佯稱欲至台北世貿參加展覽，而向甲○○
    等告訴人借用一批珠寶，言明展覽結束，將立即歸還，致甲○○等人陷於錯誤，
    如數給付如附表三所示之珠寶，惟被告梁、林、陳三人於借得珠寶後竟未參加展
    覽，反推由壬○○直接持該珠寶向不詳姓名、年籍之「陳姓女子」借款，此業經
    被告壬○○於本院自承：「（向陳小姐」借多少？）當初向『陳小姐借三百三十
    萬至三百五十萬元左右，『陳小姐』叫什麼名字我不知道，當初我有五百多萬至
    六百多萬元之珠寶放在『陳小姐』那裡，我先前即陸陸續續向『陳小姐』借錢，
    但在開珠寶展前幾天，才拿廠商的珠寶向『陳小姐』借..... 」（參本院卷(二)第
    二至三頁），而被告癸○○亦陳稱：「當時壬○○跟廠商借珠寶去參展，實際上
    沒有拿去台北參展，卻拿去跟『陳小姐』借錢，質押在那裡，後來廠商請陳乃靜
    出面處理，陳乃靜用五百多萬元跟『陳小姐』贖回等語」（參本院卷(二)第一七四
    頁），可知被告梁、林、陳三人向甲○○等告訴人借用珠寶之用意並非為參加展
    覽，亦無歸還之意，純係為取得該珠寶後持向不知姓名、年籍之『陳小姐』借款
    ，是其等利用甲○○等告訴人之信賴，而以寅○○為負責人之漢霖珠寶店之名義
    ，向原即為該珠寶店之客戶之告訴人借用珠寶，使甲○○等人陷於錯誤，而交付
    借用之珠寶，即係構成詐欺之犯行。準此而論，被告梁、林、陳三人該部分之詐
    欺犯行，事證明確，洵堪認定。至事後究係誰向陳小姐負責取回該部分珠寶、丁○○有無請求梁、林、陳三人將取回之珠寶再交予他及後續處理狀況，即與本件
    認定被告梁、林、陳三人是否有涉犯詐欺無關，是被告壬○○、癸○○一再以此
    為辯，即屬無據。
六、另查，被告癸○○復自承其確於子○○所打之電話中，請子○○轉告丙○○：「
    叫丙○○不要亂講話，要小心一點」等語句，惟辯稱其並無接續說：「等事情了
    結後，會讓他不能講話，至少牙齒斷幾根」等語，然該部分業經證人子○○到庭
    證稱：「（當天你打電話給癸○○，為何他要妳轉達丙○○這些話？）因為當初
    的業務是由丙○○承接」、「（癸○○是否有對誰講那些話？）有，丙○○」、
    「（所講述的話語是否即為起訴書所述的那些話？）是」、「（是否有將全段話
    語轉告給丙○○？）有」等語（參本院卷三第九十八頁）無訛，再參以當時壬○○用以支付永樂公司珠寶買賣價款之面額為四十九萬元之支票，業於八十七年十
    一月二十六日退票（此可參八十七年度偵字第二七三一九號卷第二十五頁），則
    負責接洽永樂公司與壬○○等三人間之珠寶交易之業務員丙○○，必定詳實將有
    關被告癸○○共同參與其事一節詳細以報，是癸○○於退票翌日以「不要亂講話
    ，要小心點，等事情了結後，會讓他不能講話，至少牙齒斷幾根」等話語，企圖
    阻止丙○○繼續指述其犯行，即屬合理。準此，足認被告上開辯解顯不足採。再
    丙○○確經子○○詳為轉述上開話語後，而因此心生恐懼，此亦經丙○○到庭指
    述明確（參本院卷三第九十七頁）。是被告癸○○該部分事證明確，其恐嚇危害
    安全罪之犯行，堪以認定。
七、核被告壬○○、癸○○詐騙戊○○、乙○○、甲○○等告訴人珠寶所為，係犯刑
    法第三百三十九條第一項之詐欺取財罪。被告壬○○、癸○○及己○○，就該等
    犯行，互有犯意連絡及行為分擔，應論以共同正犯。又其等先後數次詐騙珠寶之
    犯行，時間緊接，觸犯構成要件相同罪名，顯係基於概括犯意而為，均為連續犯
    ，應依刑法第五十六條之規定論以一罪並加重其刑；再被告癸○○以加害丙○○
    身體之話語，請子○○代為轉告部分，係犯刑法第三百零五條恐嚇危害安全罪。
    被告癸○○所犯連續詐欺罪與恐嚇危害安全罪間，犯意各別，行為互異，應分論
    併罰之。又被告癸○○前於七十八年間因恐嚇罪，經臺灣臺北地方法院於八十四
    年訴緝字第一六五號判處有期徒刑四月，並確定在案，而於八十四年九月二十九
    日易科罰金執行完畢後，竟仍不知悔改，於五年內復犯本案連續詐欺罪及恐嚇危
    害安全罪等有期徒刑以上之罪，為累犯，應依刑法第四十七條第一項之規定，加
    重其刑。再其就連續詐欺罪部分，有二種加重其刑之事由，應依刑法第六十九條
    之規定，遞加之。爰審酌被告壬○○並無前科，此有臺灣高等法院被告全國前案
    紀錄表在卷可稽，而因其年輕識淺，一時貪利失慮致罹本罪，及其犯罪之動機並
    非良善、犯罪所生之損害亦相當嚴重，迄今仍未能與所有告訴人處理全部債務，
    及其犯罪後態度等一切情狀，爰量處如主文所示之刑，以示懲儆。又被告癸○○
    已有恐嚇罪之前科，已如前述，復不知悔改，於刑執行完畢後，復因貪念而犯連
    續詐欺案及為阻止他人指控而以加害身體之話語恐嚇丙○○，其所為非是，且其
    犯罪所造成之危害亦相當嚴重，致交易安全受到斲傷等一切情狀，量處如主文所
    示之刑，以示懲戒，並就恐嚇危害安全罪部分，諭知易科罰金之折算標準。
貳、被告辛○○不受理部分：
一、公訴意旨略以：被告壬○○與己○○於高雄市○○○路一九三號經營「翰林珠寶
    店」，而其等明知經濟況況不佳，且壬○○原向銀行所申請使用之支票業因退票
    連連而遭銀行於八十七年二月間列為拒絕往來戶，惟兩人竟與己○○之兄即被告
    辛○○，共同基於為自己不法所有之概括犯意，自八十七年三月間起至同年六月
    間止，連續由辛○○簽發以尚興公司為發票人如附表一所示之支票八紙，並經被
    告壬○○於該支票背面背書簽名後，作為向戊○○購買各類珠寶、首飾之支付工
    具，總票面金額共三百四十八萬元，詎該支票自八十七年六月十一日起屆期即陸
    續未獲兌現等語，因認被告辛○○涉有連續詐欺取財罪嫌。
二、按犯罪事實應依證據認定之，無證據不得推定其犯罪事實；又不能證明被告犯罪
    ，應諭知無罪之判決。刑事訴訟法第一百五十四條及第三百零一條分別定有明文
    。又按刑事訴訟法上所謂認定犯罪事實之證據，係指足以認定被告確有犯罪行為
    之積極證據而言，如未能發現相當證據或證據不足以證明，自不能以推測或擬制
    之方法，以為裁判基礎，最高法院二十九年度上字第三一五號及四十年度台上
    字第八十六號分別著有判例可資參照。而認定不利於被告之事實，須依積極證據
    ，苟積極證據不足為不利被告之認定時，即應為有利於被告之認定，更不必有何
    有利之證據；又認定犯罪事實所憑之證據，雖不以直接證據為限，間接證據亦包
    括在內，然而無論直接證據或間接證據，其為訴訟上之證明，須於通常一般之人
    均不致有所懷疑，而得確信其為真實之程度者，始得據為有罪之認定，倘其證明
    尚未達到此一程度，而有合理之懷疑存在而無從使事實審法院得有罪之確信時，
    即應由法院為諭知被告無罪之判決，最高法院亦分別著有三十年度上字第八一六
    號及七十六年度台上字第四九八六號亦著有判例足參。亦即若證據資料在經驗科
    學上或論理法則上尚有對被告較為有利之存疑，而無從依其他客觀方法排除此項
    合理之可疑，即不得以此資料作為斷罪之基礎，且刑事訴訟制度受「倘有懷疑，
    即從被告之利益為解釋」、「被告應被推定為無罪」之原則所支配，故得為訴訟
    上之證明者，無論為直接或間接證據，須客觀上於一般人均不致有所懷疑而達於
    確信之程度者，始可據為有罪之認定，倘其證明尚未達於「確信」之程度，而有
    合理可疑存在時，即難據以為被告不利認定，換言之，在法律判斷上，即不能為
    被告有罪之認定。
三、訊據被告辛○○堅決否認有何連續詐欺之犯行，並辯稱其係因其弟即被告己○○
    經營餐廳生意需要支票使用，而其公司亦結束營業，其始於八十六年間借予己○○系爭支票使用，然己○○自八十六年間開始使用該支票至八十七年六月十一日
    開始有支票遭退票止，已使用數百張支票，信用良好，而其亦不知己○○將其所
    交付之支票交予壬○○，並作為向告訴人戊○○購買珠寶之價金給付，其從未參
    與壬○○、己○○與戊○○間之交易往來，是其確無涉犯任何連續詐欺取財罪行
    等語。至本件公訴人認被告辛○○涉有前揭罪嫌，無非係以被告壬○○及己○○
    持向戊○○購買珠寶所給付之支票，係由被告辛○○以其所經營之尚興公司為發
    票人所簽立等情為據。然查，被告壬○○、己○○所交付予告訴人戊○○之八紙
    支票（如附表一所示），固係被告辛○○以尚興公司之名義所簽發、由壬○○於
    後背書，且據被告辛○○所不否認。然參以告訴人戊○○所述其於交易過程中，
    雖曾見過辛○○與壬○○共同前來，然有關珠寶之買賣係壬○○在經營（八十七
    年度偵字第二五五六九號卷第五十六頁），與辛○○無關，而被告壬○○、己○○復自本案偵訊至本院審理中，始終否認被告辛○○與梁、林和戊○○間之交易
    有關，是戊○○雖因壬○○持辛○○之票據購買珠寶，致其受到詐騙，然此究與
    單純借予他人使用票據之辛○○無關，是公訴人僅以如附表一所示之八紙支票，
    係由辛○○以尚興公司之名義所開立，並由梁、林二人持向戊○○購買珠寶，即
    認被告辛○○涉犯連續詐欺罪，實嫌速斷。
四、綜上所述，堪認公訴人認定被告涉犯刑法第三百三十九條第一項罪嫌所憑之證據
    ，即未達通常一般人均不致有所懷疑，而得以確信其為真實之程度，依罪疑唯輕
    之法理，被告前開所辯其並無參與被告壬○○、己○○詐騙犯行等語，尚屬可採
    。此外，復查無其他積極證據足認被告有何公訴人所指之詐欺犯行，揆諸首揭法
    條及判例意旨說明，自不能證明被告犯罪，應為無罪之諭知，以昭審慎。
參、被告寅○○不受理部分：
一、公訴意旨略稱：被告壬○○、己○○二人於八十七年五月間就前揭珠寶事業找被
    告癸○○合夥經營，並於商得壬○○不知情之母親寅○○（已歿）之同意後，輾
    轉改以寅○○掛名為珠寶店之負責人，且向台北銀行申請支票帳戶使用，而自八
    十七年九月間起至同年十二月底止，即連續簽發寅○○向上開銀行申設之支票多
    紙，佯向如附表二所示乙○○等人大舉購買珠寶，惟以寅○○為發票人名義所開
    立之支票屆期卻仍陸續遭退票，壬○○、己○○、癸○○三人亦延不付款，而認
    被告寅○○涉犯共同詐騙罪嫌。
二、按被告死亡者，應諭知不受理之判決，刑事訴訟法第三百零三條第五款定有明文
三、查本件被告寅○○業於九十一年五月二十五日死亡，此有該死亡證明書一份在卷
    （參本院卷(一)第二十頁）可稽，依照上開說明，爰不經言詞辯論，逕為不受理之
    判決。再被告寅○○既因死亡，而經本院判決公訴不受理，則本院自無從審理臺
    灣高雄地方法院檢察署所移請併案（八十八年度偵字第一二一二六號）審酌部分
    ，宜由該署檢察官另為適法之處理，附此敘明。
肆、據上論結，應依刑事訴訟法第二百九十九條第一項、第三百零一條第一項、第三
    百零三條第五款，刑法第二十八條、第五十六條、三百三十九條第一項、第三百
    零五條、第二十八條、第四十一條第一項前段、第四十七條、罰金罰鍰提高標準
    條例第一條、第二條，判決如主文。
本案經檢察官李靜文到庭執行職務。
中      華民      國      九十二      年      三      月    三    日
                                  臺灣高雄地方法院刑事第二庭
                                      法  官    林靜梅
右正本證明與原本無異。
如不服本判決，應於判決送達後十日內，向本院提出上訴狀。
                                      書記官    洪生輝
中    華    民    國      九十二      年      三      月       四       日
附表一：發票人為尚興建設股份有限公司－辛○○
        背書人為壬○○、持票人為戊○○
        均遭退票（支票及退票理由單附八十七年度偵字第二五五六號案卷第四頁至
                  十九頁）
┌────┬───────────────┬───────────┬───────┬────┬─────────┐
│編  號  │  付款銀行                    │  支票號碼            │面額（新台幣）│發 票 日│                  │
├────┼───────────────┼───────────┼───────┼────┼─────────┤
│  一    │  臺灣中小企業銀行股份有限公司│ ＡＲ0000000號 │四十三萬元    │87/06/11│                │
│        │  三民分行                    │                      │              │        │                  │
├────┼───────────────┼───────────┼───────┼────┼─────────┤
│  二    │  臺灣中小企業銀行股份有限公司│ ＡＲ0000000號 │四十四萬元    │87/06/31│                  │
│        │  三民分行                    │                      │              │        │                  │
├────┼───────────────┼───────────┼───────┼────┼─────────┤
│  三    │  臺灣中小企業銀行股份有限公司│ ＡＲ0000000號 │四十三萬元    │87/07/11│                  │
│        │  三民分行                    │                      │              │        │                  │
├────┼───────────────┼───────────┼───────┼────┼─────────┤
│  四    │  臺灣中小企業銀行股份有限公司│ ＡＲ0000000號 │四十三萬元    │87/07/21│                  │
│        │  三民分行                    │                      │              │        │                  │
├────┼───────────────┼───────────┼───────┼────┼─────────┤
│  五    │  臺灣中小企業銀行股份有限公司│ ＡＲ0000000號 │四十四萬元    │87/07/31│                  │
│        │  三民分行                    │                      │              │        │                  │
├────┼───────────────┼───────────┼───────┼────┼─────────┤
│  六    │  臺灣中小企業銀行股份有限公司│ ＡＲ0000000號 │四十三萬元    │87/08/31│                  │
│        │  三民分行                    │                      │              │        │                  │
├────┼───────────────┼───────────┼───────┼────┼─────────┤
│  七    │  臺灣中小企業銀行股份有限公司│ ＡＲ0000000號 │四十三萬元    │87/08/21│                  │
│        │  三民分行                    │                      │              │        │                  │
├────┼───────────────┼───────────┼───────┼────┼─────────┤
│  八    │  臺灣中小企業銀行股份有限公司│ ＡＲ0000000號 │四十五萬元    │87/08/31│                  │
│        │    民分行                    │                      │              │        │                  │
├────┴───────────────┴───────────┴───────┴────┴─────────┤
│共計新台幣三百四十八萬元。                                                                                    │
│                                                                                                              │
│                                                                                                              │
└───────────────────────────────────────────────────────┘
附表二：支票發票人為漢霖珠寶店－寅○○（參八十七年度偵字第二七三一九號卷）
┌───┬─────────┬───────────────────┬─────────────────────┐
│編  號│  被害人          │ 詐取之財物 （新台幣）                │ 支          票        明          細     │
├───┼─────────┼───────────────────┼─────────────────────┤
│      │  乙○○          │ (1)於87/10/02持支票二紙購買鑽戒十四只 │二紙支票為中國商業銀行股份有限公司新興分行│
│      │ （高雅珠寶店）   │ （參第五十六頁），共四十二萬三千元。 │，發票日皆為87/12/25，票面金額各為三十三萬│
│ 一   │                  │                                      │元及九萬三千元。（參上開資料）            │
│      │                  ├───────────────────┼─────────────────────┤
│      │                  │ (2)於87/11/17持支票二紙購買鑽戒三十六 │二紙支票皆為台北國際商業銀行股份有限公司，│
│      │                  │   只（參第五十七頁反面），共九十三萬 │發票日各為87/12/17、88/01/17，票面金額皆為│
│      │                  │   萬元。                             │四十六萬五千元，票據號碼各為KS0000000、KS2│
│      │                  │                                      │031188號。（參第七頁背面及五十七頁正面）  │
│      │                  │                                      │                                          │
├───┼─────────┼───────────────────┼─────────────────────┤
│      │  (1)丑○○        │ (1)於87/10/28持支票一紙購買珠寶一批， │開立發票日為87/11/30之支票一紙。          │
│      │ （伊美珠寶店）   │  （參第六十二頁），共十五萬三千元。  │                                          │
│ 二   │  (2)負責接洽業務者│                                      │                                          │
│      │    為吳佳霖      ├───────────────────┼─────────────────────┤
│      │                  │ (2)於87/10/04持支票一紙購買珠寶一批， │發票日為87/11/23，票據號碼為KS0000000號   │
│      │                  │   （參第六十三頁）共二十四萬元。     │（參第六十三頁）                          │                             │
│      │                  │                                      │                                          │
├───┼─────────┼───────────────────┼─────────────────────┤
│      │永樂股份有限公司  │ (1)於87/10/19持支票一紙購買鑽石，（訂 │發票日為87/11/25，票據號碼為KS0000000號， │
│      │  代表人庚○○    │   購單參第七十四頁），共五十萬元。   │（附上開偵卷第七十四頁），票面金額為五十萬│
│ 三   │（庚○○之妻為陳蠻│   《該部分公訴人漏載》               │元。                                      │
│      │英）              ├───────────────────┼─────────────────────┤
│      │                  │ (2)於87/11/04及87/11/18購買圓形及梨形 │二紙支票皆為台北國際商業銀行股份有限公司，│
│      │                  │   鑽各一只，共值九十九萬九千元，收受 │發票日各為87/11//26及87/12/06，票面金額各 │
│      │                  │   支票二紙。（參六十七頁）           │為四十九萬九千元及五十萬元，票據號碼各為KS│
│      │                  │                                      │0000000、KS0000000號（附上開偵卷第七十五、│
│      │                  │                                      │七十六頁）                                │
│      │                  ├───────────────────┼─────────────────────┤
│      │                  │ (3)於87/11/18購買圓形鑽三只，共計十一 │該部分無票據。                            │
│      │                  │   萬（參六十八頁，告訴人認為三十四萬 │                                          │
│      │                  │   一千餘元，顯有誤認)                │                               │
│      │                  │                                      │                                          │
│      │                  ├───────────────────┼─────────────────────┤
│      │                  │ (4)於87/11/21購買價值一百六十萬元之圓 │                                          │
│      │                  │   形鑽一只及價值十六萬元之心形鑽一只 │                                          │
│      │                  │   。（參六十九頁）                   │                                          │
│      │                  │                                      │                                          │
│      │                  │                                      │                                          │
│      │                  ├───────────────────┼─────────────────────┤
│      │                  │ (5)於87/11/24購買方形六克拉四九分彩鑽 │支票為台北銀行高雄分行，票據號碼為ks203119│
│      │                  │  共三百七十萬元（參七十七頁）        │8號，發票日為87/11/24。                   │
│      │                  │  《公訴人漏載該部分》                │                                          │
├───┼─────────┼───────────────────┼─────────────────────┤
│      │ 林玄宗（鑫磊珠寶 │ (1)於87/10/12持支票二紙購買珠寶五十一 │                                          │
│      │ 店）             │   萬五千元。（參五十八頁、五十九頁） │                                          │
│ 四   │                  │                                      │                                          │
│      │                  ├───────────────────┼─────────────────────┤
│      │                  │ (2)於87/11/18代作鑽戒抬面，計值三萬四 │                                          │
│      │                  │   千餘元。（參四十六頁）             │                                          │
│      │                  │                                      │                                          │
│      │                  │                                      │                                          │
│      │                  │                                      │                                          │
├───┼─────────┼───────────────────┴─────────────────────┤
│      │甲○○（香港儷梵珠│八十七年九月十四日持支票購買珠寶翡翠計二百二十萬元                              │
│      │寶公司台灣經銷商）│八十七年九月十七日持支票購買珠寶翡翠五十萬元。                                  │
│ 五   │                  │八十七年十月七日持支票購買珠寶翡翠六十八萬元。                                  │
│      │                  │八十七年十月卅一日持支票購買珠寶翡翠十二萬四千元。                              │
│      │       │八十七年十一月十日委託鑲工八萬三千元                                            │
│      │                  │八十七年十一月十日持支票購買珠寶翡翠六十八萬八千元                              │
│      │                  │八十七年十一月十六日持支票購買珠寶翡翠二十三萬元。                              │
│      │                  │八十七年十一月十九日持支票購買珠寶翡翠二百二十六萬                              │
│      │                  │  元。                                                                            │
├───┼─────────┼─────────────────────────────────────────┤
│      │卯○○            │八十七年九月廿四日持支票一紙購得珠寶十六萬六千九百元。（發票日為87/11/05，中國信│
│      │（公訴人漏載此部分│  託支票號碼為BN0000000，票面金額為十六萬六千九百元。）                           │
│ 六   │）                │八十七年十月十三日持支票二紙購得珠寶計六十二萬一千六百元。（發票日為87/12/15，台│
│      │                  │  北銀行高雄分行，支票號碼為KS0000000，票面金額為十五萬元，另發票日為87/12/15，台 │
│      │                  │  北銀行高雄分行，支票號碼為KS0000000，票面金額為四十七萬一千六百元。）           │
│      │                  │八十七年十一月十八日持支票一紙購得珠寶四十九萬一千元。（發票日為87/11/30，台北銀│
│      │                  │  行高雄分行、支票號碼為KS0000000，票面金額為四十九萬一千元。                     │
│      │                  │                                                                                  │
│      │                  │                                                                                  │
└───┴─────────┴─────────────────────────────────────────┘
附表三：
┌──┬─────┬──────────────────────────┐
│編號│被害人姓名│    詐        欺        之        財          物    │
├──┼─────┼──────────────────────────┤
│１  │丑○○    │珠寶砧台一只，價值九萬元。                          │
├──┼─────┼──────────────────────────┤
│２  │永樂股份有│圓形鑽一只，價值十七萬五千元。                      │
│    │限公司代表│                                                    │
│    │人庚○○  │                                                    │
├──┼─────┼──────────────────────────┤
│３  │甲○○    │翡翠十六件。                                        │
├──┼─────┼──────────────────────────┤
│４  │巳○○    │珠寶一批，計值三百餘萬元。                          │
└──┴─────┴──────────────────────────┘
右為正本，係照原本作成，證明與原本無異。
如不服本判決，應於送達後十日內，向本院提出上訴狀。
【附錄本判決論罪之法條】：
中華民國刑法第三百三十九條
意圖為自己或第三人不法之所有，以詐術使人將本人或第三人之物交付者
，處五年以下有期徒刑、拘役或科或併科一千元以下罰金。
以前項方法得財產上不法之利益或使第三人得之者，亦同。
前二項之未遂犯罰之。
中華民國刑法第三百零五條
以加害生命、身體、自由、名譽、財產之事，恐嚇他人致生危害於安全者
，處二年以下有期徒刑、拘役或三百元以下罰金。


司法院資訊處製作；財團法人民間司法改革基金會備份。
